【裁判字號】    89,上訴,3285
【裁判日期】    890725
【裁判案由】    毒品危害防制條例
【裁判全文】
臺灣高等法院刑事判決                          八十九年度上訴字第三二八五號
    上  訴  人
    即  被  告  丙○○
    選任辯護人  呂福元
右上訴人因毒品危害防制條例案件，不服臺灣板橋地方法院八十九年度訴字第三四八
號，中華民國八十九年七月二十五日第一審判決（起訴案號：臺灣板橋地方法院檢察
署八十九年度偵字第二六二一號）提起上訴，本院判決如左：
    主  文
上訴駁回。
    事  實
一、丙○○前於民國（下同）八十三年間因違反藥事法案件，經台灣台中地方法院判
    處有期徒刑八月，上訴台灣高等法院台中分院駁回確定，並於八十五年六月三日
    執行完畢。猶不知悔改，竟基於意圖營利之概括犯意，於八十八年十月間，在台
    北縣永和市○○路四五五號十一樓租屋處，每次以一兩重新台幣（下同）一萬五
    千元之代價，販賣第二級毒品安非他命予甲○○有四次之多；復另行起意，於八
    十八年十一月間，在上址之租屋處，以一錢重一萬元之代價，販賣第一級毒品海
    洛因予甲○○一次。嗣於八十九年一月二十六日下午四時許，經警在台北縣板橋
    市○○路一七０巷口查獲甲○○，經于某供述而查悉上情，又甲○○經查獲警員
    之指示當場以電話約丙○○欲購買第二級毒品安非他命，嗣黃女攜帶安非他命於
    八十九年（原判決誤記為八十八年）一月二十六日下午五時許，至台北縣永和市
    ○○路四五五號十一樓門前為警查獲而未遂，並自其所攜帶之皮包內起出供販賣
    用之第一級毒品海洛因十三包（查獲時共淨重一四三‧六公克，經檢驗剩餘共淨
    重一三八‧二三公克檢還）及第二級毒品安非他命二十二包（查獲時共淨重五九
    三‧八公克，經檢驗剩餘共淨重五八二‧三五公克）。
二、案經台北縣警察局新莊分局報請台灣板橋地方法院檢察署檢察官偵查起訴。
    理  由
一、訊據上訴人即被告丙○○矢口否認有販賣安非他命及海洛因之犯行，辯稱：伊並
    不認識甲○○，亦未販賣安非他命與海洛因予甲○○之人，至查獲時所扣得之安
    非他命及海洛因係乙○○（在原審原稱陳信賢）寄放在伊處，並非伊所有云云。
    惟查：右揭事實，業據證人甲○○分別於警訊及偵查中證稱：「‧‧‧我的海洛
    因及安非他命都是向綽號『黃姐』的丙○○所購買，購價是海洛因每一錢重一萬
    元，安非他命是每一兩重一萬五千元‧‧‧我約她今日帶著五００多公克安非他
    命來跟我交易時被警方當場查獲‧‧‧我於八十八年十月間開始向她購買安非他
    命，於八十八年十一月間開始向她購買海洛因，交易地點均在我們住處的（永和
    市○○路四五五號）大廈內樓梯間或到她的住處客廳交易。前後共交易五次以上
    ，每次一萬元至四萬元不等」、「是的，警訊均屬實」（見偵查卷第九頁反面、
    第十頁及第二十頁），且於原審調查時初證稱：「我去黃姐（指被告丙○○）住
    處聊天，剛好芳姐也在那裡，我向芳姐購買了四、五次的海洛因、安非他命」，
    之後經原審以警訊及偵查筆錄一再詢問證人甲○○，始證稱：「有，前後有四、
    五次，警訊筆錄是實在的，是實在，安非他命四、五次，海洛因一次」，並經原
    審以為何於調查之前供述與此次不同等情，詢問證人甲○○，而答稱：「丙○○
    是強調她沒有賺我的錢，當時被法官制止之後，後來我認為不要害她，才會供述
    是向芳姐購買」（見原審八十九年四月十四日訊問筆錄）；再證人甲○○與被告
    亦無仇怨，斷無構詞誣攀被告之必要，且證人甲○○對於向被告丙○○購買安非
    他命與海洛因之時間、地點、次數及價格均堅指如一。此外查獲被告時並有海洛
    因及安非他命扣案可資佐證；又扣案之海洛因經送往內政部警政署刑事警察局以
    呈色試驗、氣相層析質譜分析法及核磁共振光譜儀分析法檢驗之結果，確係第一
    級毒品海洛因；而安非他命送請法務部調查局以氣相層析質譜儀分析法與化學分
    析法檢驗之結果，確係甲基安非他命，分別有內政部警政署刑事警察局八十九年
    三月十日刑鑑字第一八四五四號鑑驗通知書及法務部調查局八十九年四月二十日
    （89）陸（一）字第八九０二五五０五號檢驗通知書在卷可稽。再被告供述查獲
    之海洛因與安非他命係住於高雄之陳信賢所有，經原審向高雄市警察局調取「陳
    信賢」之人口卡片，被告亦無法指認「陳信賢」之人，嗣於本院調查時改稱係正
    押在台北看守所之乙○○其人，經本院提訊乙○○，乙○○亦否認被告丙○○之
    說詞，稱並未寄放或賣安非他命、海洛因予丙○○，則被告丙○○前開辯詞已屬
    無憑，況且依上開查扣海洛因多達一百多公克而安非他命多達五百多公克，數量
    龐大，市價相當昂貴，凡毒梟均惟恐遭人「黑吃黑」之不及，焉有不自己妥密保
    管而輕易放置在他人處所之理。再者，被告雖辯稱不認識甲○○，與其無電話往
    來云云，但查八十九年一月二十六日下午即為甲○○於被查獲後當場以電話約丙○○欲購買第二級毒品安非他命，而丙○○亦果攜帶大量之毒品安非他命與海洛
    因到場，足見丙○○認識甲○○，且兩人之間亦非無電話連繫，否則何以甲○○
    能以電話邀約，而丙○○隨即依約來到，並身上滿載大量毒品，顯逾一己吸用之
    量甚鉅，益見其果有販賣毒品之情事，是被告所辯各節，或不符常情，或與事實
    扞格，要屬飾卸諉責之詞，顯不可採。末按一般民眾普遍認知安非他命或海洛因
    毒品之非法交易，政府一向查禁森嚴，且重罰不寬貸，衡諸常情，倘非有利可圖
    絕無平白甘冒被嚴查重罰高度風險之理，從而，舉凡其有償交易，除足反證其確
    另基於某種非圖利本意之關係外，通常尚難因無法查悉其賣出之差價，而諉無營
    利之意思，或阻卻販賣犯行之追訴（最高法院八十七年台上字第三一六四號判決
    參照）；準此，被告之以販賣安非他命、海洛因毒品牟利，亦無疑義，本件事證
    明確，被告犯行洵堪認定。
二、查海洛因及安非他命為毒品危害防制條例第二條第一項第一款及第二款所列第一
    級毒品及第二級毒品。核被告所為，係犯毒品危害防制條例第四條第一項及同條
    第二項販賣第一級毒品與第二級毒品之罪以及同條第五項、第二項販賣第二級毒
    品未遂罪（因甲○○於八十九年一月二十六日係受警察之命誘約被告丙○○，是
    甲○○並無買受安非他命之真意，但被告丙○○卻有販賣安非他命之意思，故被
    告所為係犯販賣第二級毒品未遂罪）。又被告非法持有第一級毒品及第二級毒品
    安非他命之低度行為，已分別為其販賣之高度行為所吸收，均不另論罪。再被告
    先後多次販賣（含販賣未遂）第二級毒品安非他命之犯行，時間密接，犯罪構成
    要件相同，顯係基於概括犯意反覆為之，為連續犯，應論以販賣第二級毒品既遂
    一罪，並就有期徒刑部分加重其刑（法定刑為無期徒刑部分依法不得加重）。又
    被告所犯上開二罪間，犯意各別、罪名互異，應分論併罰。末查；被告前於八十
    三年間因藥事法案件，經台灣台中地方法院判處有期徒刑八月，上訴台灣高等法
    院台中分院駁回確定，並於八十五年六月三日執行完畢，此有台灣高等法院檢察
    署刑案紀錄簡覆表附卷可徵。其於有期徒刑執行完畢後五年內再犯有期徒刑以上
    刑之二罪，均為累犯，應加重其刑（販賣第一級毒品罪法定本刑為死刑或無期徒
    刑部分，依法不得加重；而販賣第二級毒品罪法定本刑無期徒刑部分依法亦不得
    加重）。
三、原審以被告犯罪明確，同此事實認定，而適用毒品危害防制條例第四條第第一項
    、二項、第十八條第一項前段、第十九條第一項，刑法第十一條前段、第五十六
    條、第四十七條、第三十七條第一項、第五十一條第四款、第九款，並審酌被告
    之品行、智識程度，海洛因及安非他命戕害身心，危害社會治安至鉅及被告為牟
    私利而多次販賣安非他命及販賣海洛因予他人施用，惡性非輕以及被告犯罪後猶
    狡詞置辯等一切情狀，就販賣第二級毒品部分，處有期徒刑玖年，就販賣第一級
    毒品部分，處無期徒刑，褫奪公權終身，並定其應執行無期徒刑，褫奪公權終身
    ，復說明：扣案之安非他命經檢驗後共淨重五八二‧三五公克；而海洛因檢驗後
    共淨重一三八‧二三公克，雖被告否認係其所有；惟依查獲之數量龐大以觀，被
    告所辯不足採信，故足認顯係作販賣之用，且為毒品違禁物，均應依法沒收銷燬
    之；而被告販賣第一級毒品海洛因一次所得之財物一萬元及販賣第二級毒品安非
    他命四次所得之財物六萬元，合計共七萬元，應沒收之，如全部或一部不能沒收
時，以其財產抵償之。又扣案之海洛因及安非他命經分別送往內政部警政署刑事
    警察局及法務部調查局檢驗取樣用罄滅失部分，因已用罄滅失，自無庸再為沒收
    銷燬之諭知；又再以公訴意旨略以：被告丙○○尚有販賣第一級毒品及第二級毒
    品予綽號「阿浩」、「黃鴻文」、「阿屏」、「阿輝」等不特定之人之犯行。經
    查，被告此部分犯行，僅有被告於警訊之自白為據；惟查被告於偵查及審理時均
    堅決否認有此部分販賣海洛因及安非他命之犯行，且偵查卷內亦無上開綽號「阿
    浩」、「黃鴻文」、「阿屏」、「阿輝」等不特定之人之證詞；又被告於警訊筆
    錄中供述之電話號碼經原審查詢有證人黃豐池、謝美榕、洪正昇、蔡劉秀珠、蔡
    慶隆等人於原審調查時亦均證稱不認識被告丙○○等語。是公訴人起訴被告販賣
    第一級毒品及第二級毒品予上開之人，證據似嫌不足；惟因公訴人認與前揭已論
    罪部分為連續犯，具有裁判上一罪之關係，故不另為無罪之諭知，而併予敘明。
    經核原判決上開認事用法，洵無不合。上訴意旨仍執前開情詞否認飾卸犯罪而指
    摘原判決不當，非有理由，應予駁回。
據上論斷，應依刑事訴訟法第三百六十八條，判決如主文。
本案經檢察官柯晴男到庭執行職務。
中      華      民      國    九十      年      一      月     十二     日
                            臺灣高等法院刑事第十二庭
                                    審判長法  官  劉  景  星
                                          法  官  陳  博  志
                                          法  官  陳  志  洋
右正本證明與原本無異。
如不服本判決應於收受送達後十日內向本院提出上訴書狀，其未敘述上訴之理由者並
得於提起上訴後十日內向本院補提理由書（均須按他造當事人之人數附繕本）。
                                          書記官  顧 倪淑 貞
中      華      民      國    九十      年       一     月     十五     日
附錄本案論罪科刑法條全文：
毒品危害防制條例第四條：
製造、運輸、販賣第一級毒品者，處死刑或無期徒刑；處無期徒刑者，得併科新臺幣
一千萬元以下罰金。
製造、運輸、販賣第二級毒品者，處無期徒刑或七年以上有期徒刑，得併科新臺幣七
百萬元以下罰金。
製造、運輸、販賣第三級毒品者，處五年以上有期徒刑，得併科新臺幣五百萬元以下
罰金。
製造、運輸、販賣專供製造或施用毒品之器具者，處一年以上七年以下有期徒刑，得
併科新臺幣一百萬元以下罰金。
前四項之未遂犯罰之。


司法院資訊處製作；財團法人民間司法改革基金會備份。
